【裁判字號】    98,上易,1848
【裁判日期】    980729
【裁判案由】    竊盜
【裁判全文】
臺灣高等法院刑事判決                98年度上易字第1848號
上  訴  人
即  被  告  丙○○
選任辯護人  陳德峰律師
            周建才律師
上列上訴人即被告因竊盜案件，不服臺灣士林地方法院九十八年
度審易字第六七號中華民國九十八年五月十九日第一審判決（起
訴案號：臺灣士林地方法院檢察署九十七年度偵字第一五三三五
號，原判決誤載為一六０七九號），提起上訴，本院判決如下：
    主  文
上訴駁回。
    理  由
一、依刑事訴訟法第三百五十條、第三百六十一條、第三百六十
    二條、第三百六十七條規定，不服地方法院之第一審判決而
    上訴者，須提出上訴書狀，並應敘述具體理由，此為上訴必
    備之程式；其所提出之書狀未敘述上訴理由，或僅曾以言詞
    陳述上訴理由者，均應於上訴期間屆滿後二十日內補提理由
    書於第一審法院；第一審法院經形式審查，認逾期未補提上
    訴理由者，應定期間先命補正，逾期未補正者，為上訴不合
    法律上之程式，應以裁定駁回；倘已提出上訴理由，但所提
    非屬具體理由者，則由第二審法院以上訴不合法律上之程式
    ，判決駁回。而所謂具體理由，必係依據卷內既有訴訟資料
    或提出新事證，指摘或表明第一審判決有何採證認事用法或
    量刑等足以影響判決本旨之不當或違法，而構成應予撤銷之
    具體事由，始克當之（例如：依憑證據法則具體指出所採證
    據何以不具證據能力，或依憑卷證資料，明確指出所為證據
    證明力之判斷如何違背經驗、論理法則）；倘僅泛言原判決
    認定事實錯誤、違背法令、量刑失之過重或輕縱，而未依上
    揭意旨指出具體事由，或形式上雖已指出具體事由，然該事
    由縱使屬實亦不足以認為原判決有何不當或違法者（例如：
    對不具有調查必要性之證據，法院未依聲請調查亦未說明理
    由，或援用證據不當，但除去該證據仍應為同一事實認定）
    ，皆難謂係具體理由，俾與第二審上訴制度旨在請求第二審
    法院撤銷、變更第一審不當或違法之判決，以實現個案救濟
    之立法目的相契合，並節制濫行上訴，此有最高法院九十七
    年度台上字第八九二號判決意旨可資參照。
二、原審判決認被告丙○○意圖為自己不法之所有，於民國九十
    七年十一月一日上午十時三十分許，在臺北市○○區○○路
    二十五巷十四號前，坐在王麗華所有交由甲○○使用之MFM-
    270號機車（引擎號碼5CP-400316號）上， 發現座墊可開啟
    ，開啟後內有機車鑰匙，遂持鑰匙竊取上開機車，得手後，
    為避免遭查緝，又基於為自己不法所有之犯意，於同年月三
    日十二時許，在臺北市○○區○○路二十五巷一弄五號前，
    竊取乙○○所有之DWZ-898號機車之車牌一面，並將DWZ-898
    號機車車牌懸掛在MFM-270號機車上。 嗣於同年月十三日五
    時十分許，騎乘上開機車行經臺北市○○區○○路與民權西
    路口為警查獲之犯行，係依被告丙○○在審理中之自白，證
    人甲○○、乙○○之證詞，及卷附贓物認領保管單、機車及
    鑰匙照片、車籍查詢資料、車輛尋獲電腦輸入單等證據，為
    其認定依據，並審酌被告前無任何犯罪紀錄，素行尚稱良好
    ，本件僅因經濟困頓，為貪圖便利進而竊取他人之機車及機
    車車牌，以供其交通上之利用，且被告犯後業已坦承犯行，
    態度良好，及其生活情況、品性、智識程度、所造成之損害
    等一切情狀，依刑法第三百二十條第一項之普通竊盜罪，分
    別量處有期徒刑四月、三月，應執行有期徒刑五月，並諭知
    易科罰金之折算標準，核無違誤。
三、被告丙○○上訴理由略以：被告在原審對科刑範圍表示意見
    時，已陳述「被告一人隻身在臺灣，沒有任何經濟援助，被
    告在美國與父親住在一起，在臺灣因不識中文，一般找工作
    發生問題，雖然我的英文沒有問題，但是沒有證照，所以無
    法擔任英文老師，……以賺錢回美國，被告在美國唸書就快
    大學畢業」，而被告係土生土長臺灣人，因長期失業，常幻
    想回美國，產生幻想症，此為被告所不知，故未聲請調查，
    原判決有未審酌之違誤云云。
四、查提起上訴須附具體理由，所謂具體理由必係依據卷內既有
    訴訟資料或提出新事證，指摘或表明第一審判決有何採證認
    事用法或量刑等足以影響判決本旨之不當或違法，而構成應
    予撤銷之具體事由，始克當之。本件被告自警詢時起迄偵審
    中止，均未以精神障礙之事由置辯，亦未有因此疾病前往就
    醫之證明，甚至在偵查中尚能提出抗辯否認其犯行。而依原
    審認定之事實，被告亦知在竊盜機車後更換車牌避免查緝，
    益見其行為時精神正常，而在原審審理時，被告除坦承竊盜
    犯行外，對各項證據資料之提示、調查均能表示意見（見原
    審審判筆錄），並對詢及有無證據需要調查時，亦表示「沒
    有」，原審判決依前開證據資料，並審酌刑法第五十七條各
    款事由論罪科刑，自屬妥適。被告以其在科刑範圍時所言與
    本案無關事項，據此表示自己患有精神疾病，顯非依據卷內
    證據資料有所主張，亦未提出其確有精神疾病，且此疾病已
    影響其知覺理會能力致為本件犯行。是被告並未就原判決如
    何認定事實、適用法律不當及量刑有何瑕疵，依據卷內資料
    而為具體之指摘，僅泛稱自己有精神疾病未予調查，堪認其
    係未附具體理由提起上訴。綜上說明，被告上訴不合法律上
    之程式，應予駁回，且不經言詞辯論為之。
五、應依刑事訴訟法第三百六十七條前段、第三百七十二條，判
    決如主文。
中    華    民    國    98    年    7     月    29    日
                  刑事第四庭  審判長法  官  陳筱珮
                                    法  官  陳玉雲
                                    法  官  鄭水銓
以上正本證明與原本無異。
本判決不得上訴。
                                    書記官  劉貞達
中    華    民    國    98    年    7     月    30    日


司法院資訊處製作；財團法人民間司法改革基金會備份。
